臺灣板橋地方法院民事裁定           100年度司財管字第82號
聲  請  人  林盟亮
受  選任人  財政部國有財產局臺灣北區辦事處
法定代理人  陳文龍
上列當事人間聲請指定遺產管理人事件，本院裁定如下：
    主      文
指定財政部國有財產局台灣北區辦事處為被繼承人林王阿好（女
、民國二年十二月五日生、身分證統一編號：Ｚ 0000000
00號、生前最後設籍：新北市○○區○○街四十號3 樓、民國
九十六年七月十九日死亡）之遺產管理人。
程序費用由被繼承人林王阿好之遺產負擔。
     理     由
一、按繼承開始時，繼承人之有無不明，而無親屬會議或親屬會
    議未於一個月內選定遺產管理人者，利害關係人或檢察官得
    聲請法院選任遺產管理人，並由法院依公示催告程序，定六
    個月以上之期限，公告繼承人，命其於期限內承認繼承；又
    被繼承人之所有繼承人均拋棄其繼承權者，亦準用關於無人
    承認繼承之規定，民法第1177條、第1178條第2 項、第1176
    條第6 項定有明文。
二、本件聲請意旨略以：聲請人與相對人林王阿好皆繼承林阿輝
    、林阿松之財產，有土地共有之關係，現相對人所有之土地
    欲歸國庫，以利其他共有人辦理公同共有之登記。詎料，被
    繼承人於96年7 月19日死亡，經查被繼承人並無繼承人，故
    已無其他親屬會議會員可供召開親屬會議，爰依法聲請選任
    財政部國有財產局為被繼承人林王阿好之遺產管理人等語。
三、查本件聲請人主張之上開事實，業經聲請人提出被繼承人之
    除戶戶籍謄本、繼承系統表、繼承人之戶籍謄本影本、權利
    人總歸戶清單等件為憑，足堪信為真實。從而，聲請人以其
    為利害關係人身分聲請選任被繼承人林王阿好之遺產管理人
    ，核與首揭規定尚無不合。
四、次按國有財產局係依國有財產法第9 條設立之機關，依法綜
    理國有財產事務，而所謂國有財產，係指國家依據法律規定
    或基於權利行使，或由於預算支出，或由於接受捐贈所取得
    之財產，又該法所指之權利，則係指地上權、地役權、典權
    、抵押權、礦業權、專利權、著作權、商標權及其他財產上
    之權利而言，此觀國有財產法第2 條第1 項、第3 條第1 項
    第4 款規定自明，是國家「依據法律規定．．．所取得之財
    產」、「財產上之權利」，均屬國有財產之範圍，而為國有
    財產局職掌之業務範圍。而民法第1185條無人承認繼承之賸
    餘財產，歸屬國庫之規定，賦予國庫對於將來遺產之歸屬有
    期待權（參見院字第2213號解釋意旨），解釋上應屬上開國
    有財產法所定依據法律規定取得之財產權之一種，故法院通
    知國有財產局有此種國家依法應得之期待權時，國有財產局
    依國有財產法之職掌，即應積極辦理。本院審酌被繼承人林
    王阿好之並無繼承人，而聲請人所稱林阿輝名下確有土地亟
    待處理，被繼承人林王阿好並無親屬可於1 個月內選定遺產
    管理人，而上開土地等財產亟待管理，依前開司法院之解釋
    及國有財產法之規定，並斟酌遺產管理人之職務，依民法第
    1179條之規定，其程序相當複雜，任務頗為繁重，為保障債
    權人之利益及期程序之公正、公信起見，本院認選任財政部
    國有財產局為被繼承人林王阿好之遺產管理人為適當。準此
    ，聲請人所為聲請，依法尚無不合，應予准許。
五、依非訟事件法第157 條，裁定如主文。
六、如對本裁定抗告須於裁定送達後10日內向本院提出抗告狀，
    並繳納抗告費1,000元。
中    華    民    國   100    年    12    月    8     日
                  家事法庭  司法事務官  朱曉娟